臺灣花蓮地方法院刑事判決　　　　　　 100年度花易字第48號
公　訴　人　臺灣花蓮地方法院檢察署檢察官
被　　　告　鄧堡鄉
上列被告因違反毒品危害防制條例案件，經檢察官聲請簡易判決
處刑（100年度偵字第755號），本院認不宜以簡易判決處刑，乃
改行通常程序，判決如下：
    主  文
鄧堡鄉無罪。
    事  實
一、公訴意旨略以：被告鄧堡鄉明知「4-甲基甲基卡西酮」、愷
    他命為第三級毒品，未經許可不得持有，竟仍基於持有第三
    級毒品純質淨重達20公克以上之犯意，於民國100年2月10日
    凌晨2時30分許，在花蓮縣花蓮市○○路625號麥當勞速食店
    前，持有含「4-甲基甲基卡西酮」成分之磚紅色藥丸10顆、
    愷他命24包（含袋重24公克）。嗣因警見其形跡可疑予以盤
    查，而為警在上址當場查獲，並扣得其持有內含「4-甲基甲
    基卡西酮」成分之磚紅色藥丸10顆、愷他命24包。因認被告
    鄧堡鄉涉犯違反毒品危害防制條例第11條第 5項持有第三級
    毒品純質淨重達20公克以上之罪嫌等語。
二、按犯罪事實應依證據認定之，無證據不得認定犯罪事實；又
    不能證明被告犯罪者，應諭知無罪之判決，刑事訴訟法第15
    4條第2項、第301條第1項分別定有明文。又認定不利於被告
    之事實，須依積極證據，苟積極證據不足為不利於被告事實
    之認定時，即應為有利於被告之認定，更不必有何有利之證
    據；再認定犯罪所憑之證據，雖不以直接之證據為限，間接
    證據亦包含在內，然而無論直接證據或間接證據，其為訴訟
    上之證明，須於通常一般人均不致有所懷疑，而得確信其為
    真實之程度者，始得據為有罪之認定，倘其證明尚未達於此
    一程度，而有合理之懷疑存在時，事實審法院復已就其心證
    上理由予以闡述，敘明其無從為有罪之確信，因而為無罪之
    判決，尚不得任意指為違法。最高法院 30年上字第816號、
    76年臺上字第4986號分別著有判例可資參照。
三、按被告以外之人於審判外之言詞或書面陳述，除法律有規定
    者外，不得作為證據；又被告以外之人於審判外之陳述，經
    當事人於審判程序同意作為證據，法院審酌該言詞陳述或書
    面陳述作成時之情況，認為適當者，亦得為證據。當事人、
    代理人或辯護人於法院調查證據時，知有第159條第1項不得
    為證據之情形，而未於言詞辯論終結前聲明異議者，視為有
    前項之同意，刑事訴訟法第159條第1項及第159條之5分別定
    有明文。經查：
（一）證人葉益廷、簡紫鳳、余育玲於警詢中之證述，係屬被告
      以外之人於審判外所為之言詞陳述，公訴人及被告對於上
      開審判外之言詞陳述，均業於本院審理時表示同意引為證
      據，且迄於本案言詞辯論終結前亦未再聲明異議或撤銷同
      意，而本院審酌該等言詞陳述作成之情況，核無違法取證
      及證明力明顯過低之瑕疵，亦認為以之作為證據為適當，
      故依上開規定，證人葉益廷、簡紫鳳、余育玲於警詢中之
      證述，均具有證據能力。
（二）慈濟大學濫用藥物檢驗中心100年4月19日慈大藥字第1000
      41910 號函所附鑑定書（證據性質上為從事業務之人業務
      上所製作之證明文書，但既為針對本件被告持有毒品之個
      案作成，即與刑事訴訟法第159條之4第1款、第2款所示，
      經常處於可受公開檢查之狀態，設有錯誤，甚易發現而予
      及時糾正之例行性紀錄文書有間，非刑事訴訟法第 159條
      之4第1款、第 2款所謂得成為傳聞例外之文書，而不能依
      此規定取得證據能力）屬證人於審判外之書面陳述，惟公
      訴人、被告對於上開審判外之書面陳述，均業於本院審理
      時表示同意引為證據，且迄於本案言詞辯論終結前亦未再
      聲明異議或撤銷同意，而本院審酌該書面作成之情況，核
      無違法取證及證明力明顯過低之瑕疵，亦認為以之作為證
      據為適當，故依上開規定，慈濟大學濫用藥物檢驗中心10
      0年4月19日慈大藥字第 100041910號函所附鑑定書具有證
      據能力。
四、公訴人認被告鄧堡鄉涉犯前揭持有第三級毒品純質淨重達20
    公克以上之罪嫌，無非以被告之供述、證人葉益廷、簡紫鳳
    、余育玲於警詢之證述、慈濟大學濫用藥物檢驗中心鑑定書
    、照片、扣案之磚紅色藥丸、愷他命等為其論據。訊據被告
    固不否認持有上開第三級毒品等情，經查：
（一）被告在上開時間、地點持有內含「4-甲基甲基卡西酮」成
      分之磚紅色藥丸10顆、愷他命24包等情，業據被告坦承在
      卷，並與證人葉益廷、簡紫鳳、余育玲於警詢證述之情節
      相符，此外並有慈濟大學濫用藥物檢驗中心鑑定書 1份、
      照片28張附卷及磚紅色藥丸10顆、愷他命24包扣案可稽，
      是被告上開供述與事實相符應堪認定。
（二）又扣案磚紅色藥丸10顆，經隨機取出1完整藥丸，淨重0.3
      277公克，檢出含「對氯安非他命」（ 100年6月20日始經
      法務部公告為第三級毒品，被告持有時仍非法務部公告之
      毒品）及第三級毒品「4-甲基甲基卡西酮」成分；扣案晶
      體 24包，隨機選取1包毛重0.9522公克，取11.4毫克進行
      檢驗，檢出含第三級毒品「愷他命」成分，純度約 89.3%
      ；又扣案之第三級毒品「愷他命」24包（含袋重24公克）
      ，經採集大小、款式相同之分裝袋，以電子磅秤，量得空
      分裝袋重量為 0.1公克等情，有慈濟大學濫用藥物檢驗中
      心 100年4月19日慈大藥字第100041910號函所附鑑定書及
      偵查報告 1份卷足參，是本件被告所持有內含第三級毒品
      「4-甲基甲基卡西酮」之磚紅色藥丸淨重為 3.277公克；
      所持有之愷他命淨重為21.6公克（24公克－0.1公克＝21.
      6公克），純質淨重為19.2888公克（21.6公克×89.3%＝
      19.2888公克 ），因此被告所持有上開第三級毒品之純質
      淨重均未達20公克以上。
五、綜上所述，檢察官僅以查獲被告於上開時間、地點持有愷他
    命淨重20公克以上，即遽認被告涉有違反毒品危害防制條例
    第11條第 5項之犯行，應屬率斷。根據公訴人所為之舉證，
    並無法使本院確信被告持有第三級毒品純質淨重達20公克以
    上。此外，本院復查無其他積極證據足認被告有檢察官所指
    之上開犯行。既此，則本院尚難僅憑上開查獲被告持有第三
    級毒品之事實，即遽以認定被告確有上開犯行。揆諸首揭法
    條及判例意旨，爰為被告無罪之諭知，以免冤抑。
據上論斷，應依刑事訴訟法第301條第1項，判決如主文。
本案經檢察官林英正到庭執行職務。
中    華    民    國   100    年    8     月    29    日
                  刑事第三庭    法  官  湯國杰
以上正本證明與原本無異。
如不服本判決應於收受送達後10日內向本院提出上訴書狀，並應
敘述具體理由。其未敘述上訴理由者，應於上訴期間屆滿後20日
內向本院補提理由書(均須按他造當事人之人數附繕本)「切勿逕
送上級法院」。
中    華    民    國   100    年    9     月    2     日
                                書記官